臺灣高雄地方法院刑事裁定　　　　　　　　　　　 九十一年度交聲更字第五號
　　原處分機關　交通部公路局高雄區監理所
　　受處分人即　甲○○
　　異　議　人
右列受處分人即異議人因違反道路交通管理處罰條例案件，對於交通部公路局高雄區
監理所九十一年一月二日所為之處分（高監五字第裁八○─Ｚ00000000號）
聲明異議，經本院交通法庭於九十一年二月十九日以九十一年度交聲字第五六號刑事
裁定駁回受處分人之異議，因受處分人不服，提起抗告，經臺灣高等法院高雄分院裁
定撤銷原裁定，發回本院更為調查裁定，本院裁定如左：
    主  文
異議駁回。
    理  由
一、本件異議意旨略如附件異議狀所載（參附件）。
二、按汽車行駛於高速公路，而不遵管制之規定者，處汽車駕駛人新台幣三千元以上
    六千元以下罰鍰；又汽車駕駛人違反第三十三條之規定，記違規點數一點，道路
    交通管理處罰條例第三十三條、第六十三條第一項第一款定有明文。
三、訊據異議人否認有以時速一百零三公里超速行駛之行為，辯稱：當時伊之時速為
    九十公里，可能係雷達測速器鎖定錯誤，亦可能係當時其他行經該處車輛之行車
    速度，並非伊自小客車之行車速度，況警方架設雷達測速器之地點，向後有一大
    彎道，目測不可能直線向後測得五百公尺之距離，益見雷達應有錯誤；再者如果
    伊有超速，那還有許多人超速，為何僅舉發伊一人云云。經查：
（一）民國九十年十二月十六日上午五時三十分許，在國道十號高速公路往東八點四
      公里處（該路段速限每小時八十公里），異議人曾駕駛車牌號碼ＶＤ─九五九
      二號行經該處，因經警以雷達測速器鎖定其以時速一百零三公里超速行駛，加
      以攔撿舉發等情，業據證人即當時取締本件之員警劉時銘於本院九十一年度交
      聲字第五六號聲明異議案件到庭證述：當時伊等在仁武交流道與燕巢交流道間
      之路肩執行勤務，位置距離異議人所稱之彎道，至少約有五百公尺左右，該路
      段為三線道，當時係清晨，高速公路車輛稀少，雷達測速器鎖定時，異議人之
      自小客車係第一部車，後有車輛，但其旁邊並無其他車輛，亦無其他車輛超越
      異議人之自小客車，經雷達測速器測定異議人以時速一百零三公里超速行駛，
      雷射測速器螢幕顯示係超速之最高速度，而雷達測速器鎖定的是最接近巡邏車
      之車輛，且經由伊等以巡邏車之後照鏡觀察車輛行車之狀況及速度，所以依當
      時之情形，不會有誤認情事發生，又伊等與異議人並不認識，亦無任何糾紛，
      不可能故意誣陷異議人，僅係依法執行勤務等語（見本院九十一年度交聲字第
      五六號卷第三十五頁）屬實，並於本院調查期間，除再度來院證述上情外，復
      證述：我們停車偵測的地點雖有彎道，但僅為微彎，目視路仍然是直的，而雷
      達測速可以測量的範圍是五百公尺左右，也就是說如果車子行經近五百公尺時
      有超過我們所訂最高測速時，雷達就自動動鎖定那部車子並顯示該車速度，而
      雷達只能感應後方來的第一部車子，其他就無法感應，可能是被阻檔。也就是
      說如果後方有多部來車，而第一部車沒有超速，雖後面之車輛有超速，也無法
      感應。舉例來說，若有二部車子先後行駛，第一部車沒有超速，第二部車有超
      速，必須等第一部車子通過我們架設雷達的點，等第二部車成為距離我們雷達
      後方最近的第一部車子才能感應。又若如果後方有多車道，且有多輛車靠近，
      當雷達顯示後方有車輛超速時，因雷達都是抓最近的一部，加上我們巡邏車內
      都有專用的後視鏡，我們就由後視鏡中，依後方來車相對速度以及前後的位置
      加以判斷是那一部車子超速，本件當時係因車牌號碼ＶＤ─九五九二號之車輛
      已達到一百零三公里，所以加以攔撿等語（見本院九十一年九月十日及同年十
      月九日訊問筆錄）。
（二）由上開證人劉時銘之證詞，可知當時證人劉時銘舉發車輛超速所使用之雷達測
      速器，僅能感應並測量位於架設雷達測速器後方第一部車之車速，亦即當時距
      離雷達測速器最近之車輛，其後之車輛，即因儀器之限制，而無法感知測量，
      若其後同時有多部車輛靠近而當雷達測速器顯示有車輛超速時，即由執行勤務
      之員警以目測方式，參照後方來車之相對位置及相對車速，佐以機器之顯示，
      判斷究係何部車輛超速；因異議人於本院前次庭訊及本院調查時，均自認其所
      駕駛之上開車輛係位於警車後方之第一部車，而經警攔查後，機器所顯示之時
      速高達每小時一百零三公里之事實；又本件舉發所使用之機器，出廠時曾經檢
      驗合格，且有按期送驗檢修，有經濟部標準檢驗局雷達測速儀檢定合格證書二
      份（檢定合格單碼：ＩＭ0000000Ａ，Ｂ；ＭＭ0000000Ａ，Ｂ
      ）在卷足憑，並經證人劉時銘來院證述明確（見本院九十一年十月九日訊問筆
      錄）。綜上所述，本件既係在經警以合格之雷達測速儀器發覺有車輛超速後，
      再佐以上述目測觀察之判斷，方為舉發，堪認當時證人劉時銘於右開時地執行
      勤務時所使用之雷達測速器，所鎖定超速之車輛確為異議人所駕駛之前揭自小
      客車，且異議人應確有於駕駛上述車輛行經右開舉發地點時，以高達時速一百
      零三公里之時速行駛之事實；佐以證人劉時銘與異議人並不相識，亦無夙怨，
      當無胡亂舉發並於本院庭訊時設詞誣陷之理。
（三）雖證人即當時乘坐異議人所駕駛車輛之劉永賢、宋政潔及駕駛車輛尾隨異議人
      車輛之黃聰烈均於臺灣高等法院高雄分院審理本案時，證述：異議人之車速並
      不快，僅有八、九十公里等語，然此部分，應均僅係證人劉永賢、宋政潔及黃
      聰烈主觀上之認定，不若右開經警所使用之科學儀器有客觀之檢測標準，本件
      施測之儀器既係合格出廠並經定期檢驗，已如前述，其正確性自當較證人右開
      主觀之憶測為準確而可採信，故此部分尚難遽採為異議人有利之認定；至異議
      人所稱當時其車上之時速表僅顯示時速為九十公里等情，因異議人無法舉出相
      關證據資料可供本院參酌，又因其此部分之陳述與上開雷達測速器所顯示之數
      值有異，故無可信之處。此外，復有內政部警政署國道公路警察局舉發違反道
      路交通管理事件通知單及交通部公路局高雄區○○○○○道路交通管理事件裁
      決書各乙紙在卷可稽，因異議人再無法再舉出其他相關事證可供本院調查參酌
      ，是異議人本件經警所違發之上開違規行為足堪認定，異議人所辯，委無足採
      。綜上所述，原處分機關據以援引上開規定，裁處受處分人罰鍰新臺幣三千元
      ，並記違規點數一點，核無不當，本件異議為無理由，自應予駁回。
二、據上論斷，應依道路交通案件處理辦法第十九條，裁定如主文。
中      華      民      國      九十一      年      十    月    十五    日
                                臺灣高雄地方法院交通法庭
                                    法  官  李怡諄
右正本證明與原本無異。
如不服本裁定應於送達後五日內向本院提出抗告狀。
                                    書記官  陳孟瑩
中    華    民    國      九十一      年     十      月      十五      日
